臺灣雲林地方法院民事裁定
111年度消債聲免字第3號
聲  請  人
即  債務人  許家銘  
代  理  人  陳柏達律師（法扶律師）
相  對  人
即  債權人  凱基商業銀行股份有限公司

法定代理人  魏寶生  


相  對  人
即  債權人  玉山商業銀行股份有限公司

法定代理人  黃男州  
代  理  人  林慧琪  
相  對  人
即  債權人  國泰世華商業銀行股份有限公司

法定代理人  郭明鑑  
代  理  人  王行正  
相  對  人
即  債權人  臺灣銀行股份有限公司

法定代理人  許志文  
代  理  人  林佳男  
相  對  人
即  債權人  星展(台灣)商業銀行股份有限公司


法定代理人  伍維洪  
相  對  人
即  債權人  劉乾城  

            呂春心  
            吳暉章  
            蔡亮典  
            許敏華  
            吳李招  
            柯少鈞  

            姚培立  
            蘇盟舜  

            鄭蓮茂  
            楊振文  
            黃國勛  


上列聲請人因消費者債務清理事件聲請免責，本院裁定如下：
    主  文
聲請駁回。
    理  由
一、按法院為不免責或撤銷免責之裁定確定後，債務人繼續清償
    債務，而各普通債權人受償額均達其債權額之百分之二十以
    上者，法院得依債務人之聲請裁定免責，消費者債務清理條
    例（下稱消債條例）第142條定有明文。參其立法意旨乃為
    鼓勵債務人努力清償債務以獲得免責，法院為不免責之裁定
    或撤銷免責之裁定確定後，債務人如能繼續清償債務，使各
    普通債權人受償額均達其債權額之百分之二十以上者，各債
    權人之債權應已獲相當程度之保障，自宜賦予其重建經濟之
    機會，爰設本條，明定法院得依債務人之聲請，為免責之裁
    定。惟債務人受不免責或撤銷免責裁定之事由不一，法院為
    裁定時，仍應斟酌該債務人受不免責或撤銷免責事由之情節
    、債權人受償情形及其他一切情狀而為准駁，並非當然予債
    務人免責，始可防免道德危險情事之發生（消債條例第142
    條暨辦理消費者債務清理事件注意事項第41點之立法理由參
    照）。又消債條例第142條所稱「各普通債權人受償額均達
    其債權額之百分之二十以上」，並未將普通債權人於清算程
    序中已受償金額予以排除，則普通債權人受償額（包括清算
    程序中之受償額）如均達該比例，債務人即得依本條規定聲
    請裁定免責【101年第5期民事業務研究會（消費者債務清理
    專題）第5號司法院民事廳消債條例法律問題研審小組意見
    參照】。
二、本件聲請意旨略以：聲請人雖經鈞院107年度消債職聲免字
    第7號裁定認聲請人有消債條例第134條第6款之情形而予裁
    定不免責確定在案，嗣後聲請人已繼續清償各普通債權人，
    總計清償比例已達總債務百分之20以上，為此依消債條例第
    142條之規定，聲請裁定予以免責等語。
三、經查：
㈠、本件聲請人前依消債條例向本院聲請清算，經本院以105年度
    消債清字第8號裁定自民國105年11月21日下午4時起開始清
    算程序，並經本院司法事務官以105年度司執消債清字第7號
    進行清算程序，而該清算程序中各普通債權人分配受償如附
    表「清算程序中受分配金額」欄所示之金額，且經本院司法
    事務官做成分配表並分配與債權人完結，並於107年7月27日
    裁定該清算程序終結，並已確定。嗣本院認聲請人有消債條
    例第134條第6款所定不應免責事由，乃以107年度消債職聲
    免字第7號裁定聲請人不免責確定等情，業據調取上開卷宗
    核閱無訛。聲請人現依消債條例第142條規定聲請免責，依
    上開說明，本院自應審酌聲請人是否已清償債務達消債條例
    第142條規定之全體普通債權人受償額均達其債權額之百分
    之20以上、原不免責事由情節、債權人受償情形及其他一切
    情狀，而為免責與否之認定。
㈡、聲請人主張其自受不免責裁定確定後，已清償如附表「不免
    責裁定確定後再清償之金額」欄所示金額，合計82,508元，
    其清償金額已逾債權額百分之20以上，雖據提出郵政跨行匯
    款申請書、現金袋暨限時報值信函收據、郵政入戶匯款申請
    書等件為證（見本院卷第13至43頁）。惟依本院民事執行處
    105年度司執消債清字第7號強制執行金額分配表所載，相對
    人即債權人經確定之債權金額（見105年度司執消債清字第7
    號卷第185至188頁）如附表「債權金額」欄所示，而以如附
    表「不免責裁定確定後再清償之金額」欄所示之債權人受償
    金額，加計前於清算程序中受分配之金額如附表「清算程序
    已受分配金額」欄所示之債權人受償金額，其中相對人即債
    權人臺灣銀行股份有限公司（下稱臺灣銀行）所受償金額為
    17,323元（計算式：17,323元＋0元＝17,323元）未達債權額
    百分之20（即17,846元）以上，足見聲請人受不免責之裁定
    確定後，雖仍繼續清償債務，但並未使各普通債權人受償額
    「均」達其債權額百分之20以上，且普通債權人並未均同意
    聲請人免責，此亦有債權人之陳報狀在卷可稽，核與消債條
    例第142條所定要件不符。從而，聲請人再次為免責之聲請
    ，於法未合，無從准許。
四、至聲請人雖陳稱其對債權人臺灣銀行債權未清償達百分之20
    乃係因該債務為就學貸款之保證債務，主債務人為聲請人之
    子，而聲請人之子於今年度大學畢業，債權人臺灣銀行表示
    上開就學貸款於112年始開始清償，目前尚無可供入帳之帳
    號，故現階段聲請人無法清償該債務云云。惟查，就學貸款
    債權，無銀行法第12條之1規定之適用，復依消債條例第32
    條之1第1項及第30條第2項規定，保證人如受法院開始更生
    或清算程序裁定，則債務人（即保證人）所負之保證債務即
    應現在化，視為已屆期，債權人得就其債權於裁定時之現存
    額行使權利，申報債權並列入債權表，是債權人臺灣銀行之
    債權額即依本院105年度司執消債清字第7號卷清算事件做成
    分配表所提列為89,228元，況債權人臺灣銀行於清算程序中
    已受清償17,323元，自無不能清償之情事，則聲請人上開空
    言所辯，委無可採。
五、綜上所述，本件聲請人前因消債條例第134條第6款之情形，
    受不免責之裁定確定後，並無消債條例第142條規定得為免
    責之情形，聲請人聲請免責，為無理由，應予駁回。
六、爰裁定如主文。
中　　華　　民　　國　　111 　年　　7 　　月　　20　　日
                  民事第一庭    法  官  吳福森

以上正本係照原本作成。
如對本裁定抗告須於裁定送達後10日內向本院提出抗告狀，並應
繳納抗告費新臺幣1,000 元。
中　　華　　民　　國　　111 　年　　7 　　月　　20　　日
                                書記官　程尹鈴
附表：(單位：新臺幣、元)　
編號 債權人 ⑴： 債權金額 ⑵： 債權金額百分之二十 ⑶： 清算程序已受分配金額 ⑷： 不免責裁定確定後再清償之金額 ⑸： ⑶＋⑷合計之金額 是否已達消債條例第142條所定之受償額 1 劉乾城 50,524 10,105 9,809 303 10,112 是 2 呂春心 496,191 99,238 96,332 2,977 99,309 是 3 吳暉章 199,264 39,853 38,686 1,196 39,882 是 4 蔡亮典 1,525,244 305,049 296,116 9,151 305,267 是 5 許敏華  6,702,253 1,340,451 1,301,198 40,214 1,341,412 是 6 吳李招 691,425 138,285 134,236 4,200 138,436 是 7 柯少鈞 664,833 132,967 129,073 3,989 133,062 是 8 姚培立 332,515 66,503 64,556 1,995 66,551 是 9 蘇盟舜 1,100,000 220,000 213,558 6,600 220,158 是 10 鄭蓮茂 340,000 68,000 66,008 2,040 68,048 是 11 楊振文 229,777 45,955 44,610 1,379 45,989 是 12 黃國勛 451,098 90,220 87,578 2,707 90,285 是 13 凱基商業銀行股份有限公司 550,440 110,088 106,864 3,303 110,167 是 14 玉山商業銀行股份有限公司 154,292 30,858 29,955 926 30,881 是 15 國泰世華商業銀行股份有限公司 148,216 29,643 28,775 889 29,664 是 16 臺灣銀行股份有限公司 89,228 17,846 17,323 0 17,323 否 17 星展（台灣）商業銀行股份有限公司 106,489 21,298 20,674 639 21,313 是  合計 13,831,789 　 2,685,351 82,508 2,767,859